臺灣高等法院臺中分院刑事判決
110年度上訴字第800號
上  訴  人  
即  被  告  梁俊傑



選任辯護人  張浚泓律師（法扶律師）
上列上訴人即被告因違反槍砲彈藥刀械管制條例等案件，不服臺
灣臺中地方法院109年度訴字第2396號，中華民國110年2月25日
第一審判決（起訴案號：臺灣臺中地方檢察署109年度偵字第154
82、15484號），提起上訴，本院判決如下：
    主  文
原判決關於梁俊傑犯非法持有可發射子彈具有殺傷力之槍枝罪暨
定應執行刑部分，均撤銷。 
梁俊傑犯非法持有可發射子彈具有殺傷力之改造槍枝罪，累犯，
處有期徒刑貳年，併科罰金新臺幣貳萬元，罰金如易服勞役，以
新臺幣壹仟元折算壹日。扣案如附表編號1所示之物，沒收。
其他上訴駁回。
上開撤銷改判及上訴駁回部分所處之刑，有期徒刑部分應執行有
期徒刑貳年陸月。
    事  實
一、梁俊傑明知可發射子彈具有殺傷力之槍枝、子彈，均為槍砲
    彈藥刀械管制條例所規定之管制物品，非經中央主管機關許
    可，不得擅自持有，竟基於未經許可持有可發射子彈具有殺
    傷力之槍枝及子彈之犯意，於民國109年4月下旬某日，在臺
    中市中區中華路某遊藝場內，以新臺幣（下同）4500元之價
    格，向真實姓名年籍不詳綽號「阿猴」之成年男子，購買具
    有殺傷力之非制式手槍1枝（槍枝管制編號0000000000號，
    含彈匣1個）及具有殺傷力之非制式子彈4顆、不具殺傷力之
    非制式子彈1顆、制式空包彈3顆及不具殺傷力之不詳子彈32
    顆，而自斯時起非法持有該非制式手槍1支及子彈4顆，嗣於
    不詳時間、地點，試射擊發其中不具殺傷力之不詳32顆子彈
    。
二、臺中市政府警察局豐原分局及海洋委員會海岸巡防署偵防分
    署彰化查緝隊員警因偵辦梁俊傑違反毒品危害防制條例案件
    ，報請臺灣臺中地方檢察署檢察官依法簽發拘票，並由豐原
    分局小隊長張○○、偵查佐陳○○、洪○○及彰化查緝隊員警前往
    執行拘提。因查悉梁俊傑於109年5月14日18時18分許，駕駛
    車牌號碼0000-00號自用小客車搭載友人陳○○（所涉違反毒
    品危害防制條例案件經臺灣臺中地方檢察署檢察官另案偵辦
    ），至彰化縣○○鎮○○路0段000號「統一超商溪東門市」後方
    自助洗車場，遂由豐原分局小隊長張○○、偵查佐陳○○、洪○○
    駕駛車牌號碼000-0000號偵防車，另由彰化查緝隊員警駕駛
    車牌號碼0000-00號偵防車共同前往該洗車場門口埋伏，伺
    梁俊傑駕車駛離該洗車場時，驅車前往表明身分並攔查執行
    拘提，梁俊傑於知悉對方為依法執行職務之公務員之際，因
    恐遭警查獲其車上藏放之毒品、槍枝等違禁物，竟為脫免逮
    捕，而基於妨害公務之犯意，駕駛上開車輛來回衝撞車牌號
    碼000-0000號、0000-00號偵防車，小隊長張○○等人見狀立
    即喝令其停車並將其制伏，而梁俊傑當場自承另持有本案槍
    彈等情，員警並經梁俊傑同意後，當場在其駕駛之車牌號碼
    0000-00號自用小客車內扣得如附表編號1所示非制式手槍1
    枝（含彈匣），復於同日19時30分許，經梁俊傑、陳○○同意
    後，在彰化縣○○鎮○○路○○巷00○0號旁邊空地、陳○○所承租之
    車牌號碼000-0000號自用小客車內，扣得梁俊傑所有如附表
    編號2至4所示之物。
三、案經臺灣臺中地方檢察署檢察官指揮臺中市政府警察局豐原
    分局、海洋委員會海岸巡防署偵防分署彰化查緝隊移送臺灣
    臺中地方檢察署檢察官偵查起訴。
    理  由
壹、證據能力方面：
一、按被告以外之人（包括證人、鑑定人、告訴人、被害人及共
    同被告等）於審判外之陳述雖不符刑事訴訟法第159條之1至
    之4等4條之規定，而經當事人於審判程序同意作為證據，法
    院審酌該言詞陳述或書面陳述作成時之情況，認為適當者，
    亦得為證據；當事人、代理人或辯護人於法院調查證據時，
    知有刑事訴訟法第159條第1項不得為證據之情形，而未於言
    詞辯論終結前聲明異議者，視為有前項之同意，同法第159
    條之5定有明文。立法意旨在於傳聞證據未經當事人之反對
    詰問予以核實，原則上先予排除。惟若當事人已放棄反對詰
    問權，於審判程序中表明同意該等傳聞證據可作為證據；或
    於言詞辯論終結前未聲明異議，基於尊重當事人對傳聞證據
    之處分權，及證據資料愈豐富，愈有助於真實發見之理念，
    且強化言詞辯論主義，使訴訟程序得以順暢進行，上開傳聞
    證據亦均具有證據能力。嗣最高法院104年第3次刑事庭決議
    認本條之適用並不以「不符前四條之規定」為要件，惟如符
    合第159條之1第1項規定之要件而已得為證據者，不宜贅依
    第159條之5之規定認定有證據能力。本案下列引用之供述證
    據，檢察官、上訴人即被告梁俊傑（下簡稱被告）及其選任
    辯護人於本院審理中均不爭執其證據能力，而本院認其作成
    之情形並無違反法定程序取得或不當情形，經審酌後認為適
    當，應認於本案有證據能力。
二、本案以下引用之非供述證據，均依法定程序製作、取得，與
    本案具有關聯性，業經本院依法踐行調查證據程序，檢察官
    、被告及其選任辯護人均不爭執該等證據之證據能力，亦查
    無依法應排除其證據能力之情形，亦均具證據能力。
貳、實體方面：
一、認定本案犯罪事實所憑證據及理由： 
  ㈠訊據被告對於前揭犯罪事實，於本院審理時皆坦承不諱（參
    本院卷第265至267頁），核與證人即案發時在場之陳○○於警
    詢、偵訊時（參偵15482卷第77至81、83至91頁、偵15484卷
    第299至305、319至321頁）、證人即查獲員警洪○○於本院審
    理時（參本院卷第257、258頁）等之證述情節相符；且有臺
    中市政府警察局豐原分局109年5月14日於彰化縣○○鎮○○路○○
    巷00號之3旁空地搜索之：⑴自願受搜索同意書2份（參偵154
    82卷第121至123頁）、⑵搜索、扣押筆錄（參偵15482卷第12
    5至131頁）、⑶扣押物品清單（參偵15482卷第133頁）、⑷扣
    押物品收據（參偵15482卷第135頁）、臺中市政府警察局豐
    原分局於彰化縣○○鎮○○路○段000號（7-11溪東門市）旁搜索
    之：⑴自願受搜索同意書（參偵15482卷第151頁）、⑵搜索、
    扣押筆錄（參偵15482卷第153至159頁）、⑶扣押物品清單（
    參偵15482卷第161至163頁）、⑷扣押物品收據（參偵15482
    卷第165頁）、臺中市政府警察局槍枝初步檢視報告表、槍
    枝初步檢視複檢人員履歷資料（參偵15482卷第167至169頁
    ）、臺中市政府警察局槍枝初檢照片8張（參偵15482卷第17
    1至177頁）、108年5月15日豐分偵鑑字第05015號刑事案件
    證物採驗紀錄表（參偵15482卷第179頁）、109年5月15日彰
    化縣○○鎮○○路0段000號旁蒐證照片7張（參偵15482卷第185
    至191頁）、109年5月15日彰化縣○○鎮○○巷00號之3蒐證照片
    7張（參偵15482卷第191至197頁）、109年5月19日員警職務
    報告（參偵15482卷第303頁）及檢附之：⑴109年5月14日被
    告行車紀錄器翻拍照片2張（參偵15482卷第305頁）、⑵109
    年5月14日彰化縣○○鎮○○路0段000號監視器翻拍照片2張（參
    偵15482卷第307頁）、內政部警政署109年7月24日刑鑑字第
    1090061358號鑑定書（含槍枝、子彈照片共11張、槍彈鑑定
    方法說明）（參偵15484卷第309至314頁）、扣案子彈、彈
    殼照片4張（參偵15484卷第351至357頁）、扣押改造手槍照
    片1張（參偵15484卷第373頁）、海洋委員會海巡署偵防分
    署金門查緝對支出憑單黏存單（含電子發票）、請購單、中
    部汽車股份有限公司鹿港服務廠估價單（參本院卷第153至1
    61頁）、內政部警政署刑事警察局110年6月15日刑鑑字第11
    00052055號函（參本院卷第165頁）在卷可憑；復有如附表
    編號1、2所示之槍、彈扣案可憑；據上足徵，被告任意性自
    白與事實相符，堪予採信。
  ㈡公訴意旨雖循被告於偵訊時之供述，認被告就事實欄一所示
    持有子彈犯行部分，係透過網際網路「露天拍賣」網站，以
    每顆40元之價格向不詳買家購買空包彈30顆，及以每顆60元
    之價格向不詳買家購買裝飾彈10顆等語；然查，被告所購買
    並持有之子彈為空包彈及裝飾彈等節，僅有被告之供述，尚
    無其他證據可資佐證，而上開子彈經鑑定後，其中4顆具有
    殺傷力，有前開二份鑑定書在卷可憑，顯非空包彈或裝飾彈
    至明，又具殺傷力之子彈價格顯然與空包彈、裝飾彈不同，
    是本院自難僅以被告於偵訊時之供述，即認被告係在露天拍
    賣網站上，以上述價格購買空包彈、裝飾彈而持有之，附此
    敘明。
  ㈢綜上，本案事證明確，被告上開各犯行，皆堪以認定，應予
    依法論科。
二、論罪理由：
  ㈠按行為後法律有變更者，適用行為時之法律，但行為後之法
    律有利於行為人者，適用最有利於行為人之法律，刑法第2
    條第1項定有明文。經查，被告為如事實欄一、二所示各行
    為之後：
　1.槍砲彈藥刀械管制條例業經總統於109年6月10日公布修正、
    同年6月12日施行。本次修正係鑑於現行查獲具殺傷力之違
    法槍枝，多屬非制式槍枝，可遠距離致人死傷，且殺傷力不
    亞於制式槍枝，對人民生命、身體、自由及財產法益之危害
    ，實與制式槍枝無異，故無區分制式與否而分別適用該條例
    第7條或第8條處罰之必要，且將該條例第4條第1款之槍砲定
    義修正為制式、非制式各項槍枝（參照修正草案立法總說明
    ）。本件被告非法持有具有殺傷力之手槍，即屬修正後第4
    條第1款所指之「非制式手槍」，論罪法條移置於同條例第7
    條第4項，且法定刑亦隨之提高，而修正前槍砲彈藥刀械管
    制條例第8條第4項規定：「未經許可，持有、寄藏或意圖販
    賣而陳列第一項所列槍枝者，處3年以上10年以下有期徒刑
    ，併科新臺幣700萬元以下罰金。」修正後槍砲彈藥刀械管
    制條例第7條第4項則規定：「未經許可，持有、寄藏或意圖
    販賣而陳列第一項所列槍砲、彈藥者，處5年以上有期徒刑
    ，併科新臺幣1000萬元以下罰金。」，經比較新舊法結果，
    修正後新法對被告並非有利，依刑法第2條第1項前段規定，
    應適用行為時即修正前槍砲彈藥刀械管制條例第8條第4項之
    非法持有可發射子彈具有殺傷力之槍枝罪論處。
　2.刑法第135條第1項妨害公務執行罪業於110年1月20日修正公
    布，於同年月22日生效施行，修正前第135條第1項之法定刑
    為「3年以下有期徒刑、拘役或9千元以下罰金」，修正後則
    將該罪之罰金刑提高為「30萬元以下」，並增訂第三項：「
    犯前二項之罪而有下列情形之一者，處6月以上5年以下有期
    徒刑：以駕駛動力交通工具犯之。意圖供行使之用而攜帶
    兇器或其他危險物品犯之」（原第三項移至第四項）。經比
    較結果，新法並未較為有利，此部分自應適用行為時即修正
    前之規定論處。
  ㈡核被告就如事實欄一所為，係犯修正前槍砲彈藥刀械管制條
    例第8條第4項之非法持有可發射子彈具有殺傷力之槍枝罪、
    槍砲彈藥刀械管制例第12條第4項之非法持有子彈罪。又被
    告係同時取得如附表編號1至2所示之具有殺傷力之非制式槍
    枝、子彈等物而持有之，應認係一行為同時觸犯前開非法持
    有可發射子彈具有殺傷力之槍枝罪、非法持有子彈罪，屬想
    像競合犯，應依刑法第55條之規定，從一重之修正前槍砲彈
    藥刀械管制條例第8條第4項未經許可而持有可發射子彈具有
    殺傷力之槍枝罪處斷。又被告自109年4月下旬某日起持有如
    附表編號1、2所示之槍枝、子彈至109年5月14日為警查獲止
    之行為，均屬持有行為之繼續，應論以一罪。
  ㈢核被告就如事實欄二所為，係犯修正前刑法第135條第1項之
    妨害公務執行罪。
  ㈣被告上開所犯未經許可而持有可發射子彈具有殺傷力之槍枝
    罪及妨害公務執行罪，犯意各別，行為互殊，應予分論併罰
    。
  ㈤按刑法第62條規定，對於未發覺之罪自首而受裁判者，減輕
    其刑。但有特別規定者，依其規定。又槍砲彈藥刀械管制條
    例第18條第1項前段規定，犯本條例之罪自首，並報繳其持
    有之全部槍砲、彈藥、刀械者，減輕或免除其刑。按槍砲彈
    藥刀械管制條例既為刑法之特別法，該條例第18條第1項前
    段規定，即為刑法第62條但書所示之特別規定，自應優先適
    用（最高法院109年度台上字第5990號、110年度台上字第17
    77號判決意旨參照）。又所謂自首，依刑法第62條規定，以
    犯人在犯罪未發覺之前，向該管公務員申告犯罪事實，而受
    裁判，即為已足。所謂未發覺，指犯罪事實未為有偵查犯罪
    職權之公務員所發覺，或犯罪事實雖已發覺，而尚不知犯人
    為誰者而言。又有偵查犯罪職權之公務員對犯罪事實之發覺
    ，固不以確知犯罪事實為必要，而係對其發生嫌疑時，即得
    稱為已發覺；但此項嫌疑，仍須有確切之根據得為合理之可
    疑者，始足當之，若單純主觀上之懷疑，而與事實巧合，仍
    與已發覺之情形有別（最高法院108年度台上字第1255號判
    決意旨參照）。經查，依證人即查獲員警洪○○所述，本件係
    因被告經人檢舉販毒而依法聲請搜索進而查獲，當時我們對
    他實施搜索，問他車內有沒有違禁品，他說後車廂內有一支
    槍。查緝之前，我們並不知道被告身上有帶槍彈，亦無人檢
    舉被告身上有帶槍彈等語（參本院卷第257、258頁），復有
    前述被告自願受搜索同意書等在卷可憑，足認警方雖查知被
    告涉及販賣毒品犯嫌，然就被告本案持有槍彈犯行部分，並
    無確切之根據而得以合理懷疑。從而，被告既於員警發覺其
    涉犯本案非法持有改造槍枝及子彈犯罪嫌疑前，即主動向員
    警自白其持有前揭槍、彈而接受裁判，即有槍砲彈藥刀械管
    制條例第18條第1項前段規定之適用，自應依法減輕其刑。
    又本院酌以被告係於警方接獲民眾檢舉販賣毒品後進而實施
    偵查並查獲被告後，始行自首並報繳槍彈之時機，及其犯罪
    情節、危害程度等情狀，認依槍砲彈藥刀械管制條例第18條
    第1項前段之規定對被告減輕其刑為已足，尚無免除其刑之
    必要，附予敘明。
  ㈥被告前於100年間，因詐欺等案件，經臺灣臺中地方法院以10
    1年度訴緝字第201號判處有期徒刑1年4月、1年2月（共2罪
    ）、1年，應執行有期徒刑4年，上訴後經本院以101年度上
    訴字第1889號判決駁回上訴，所犯詐欺罪部分先行確定，再
    就偽造文書罪部分上訴後，由最高法院以102年度台上字第1
    080號判決駁回上訴而告確定（下稱甲案）；嗣於101年間，
    又因偽造文書等案件，經臺灣臺中地方法院以101年度訴字
    第1827號判處有期徒刑1年2月、4月（共2罪），應執行有期
    徒刑1年8月，上訴後經本院以101年度上訴字第1924號判決
    駁回上訴，再上訴後由最高法院以102年度台上字第1130號
    判決駁回上訴而告確定（下稱乙案）；復因施用毒品案件，
    經臺灣彰化地方法院（下稱彰化地院）以101年度訴字第988
    號判處有期徒刑1年1月，上訴後經本院以101年度上訴第188
    2號判決駁回上訴，再上訴後由最高法院以102年度台上字第
    1009號判決駁回上訴而告確定（下稱丙案）；再因施用毒品
    案件，經彰化地院以102年度訴字第700號判決判處有期徒刑
    1年3月確定（下稱丁案）。上述甲、乙、丙案經彰化地院以
    102年度聲字第858號裁定應執行有期徒刑5年10月確定，嗣
    與丁案接續執行後，於108年3月21日因縮短刑期假釋出監，
    於108年10月9日縮刑期滿，假釋未經撤銷視為執行完畢等情
    ，有臺灣高等法院被告前案紀錄表在卷可稽。被告於有期徒
    刑執行完畢後5年內，再因故意犯本案有期徒刑以上之2罪，
    均為累犯，衡酌被告上開科刑紀錄，與本案之罪質雖不相同
    ，惟均屬故意犯罪，理應產生警惕作用，其再犯本案之罪，
    顯見前案之徒刑對被告並未生警惕作用，其對於刑罰之反應
    力顯然薄弱，且被告並無司法院釋字第775號解釋意旨所指
    個案應量處最低法定刑，又無法適用刑法第59條減輕其刑，
    而應依此解釋意旨裁量不予加重最低本刑之情形，爰依刑法
    第47條第1項規定，均加重其刑，並就被告所為如事實欄一
    之持有槍、彈犯行部分，先加後減之。被告之辯護人以被告
    前案犯行所侵害之法益與本案不同，而認無依上開規定加重
    其刑之適用等語，尚無法為本院所採用。
  ㈦至被告之辯護人雖就如事實欄一所示持有可發射子彈具有殺
    傷力之槍枝、子彈罪部分，以被告並無暴力前科，本件係因
    有被害妄想及與他人有金錢債務糾紛方購入上揭槍、彈防身
    ，未曾使用上開槍枝，且已於犯後坦承犯行等情，請求依刑
    法第59條之規定酌減其刑。惟查：
　1.按刑法第19條有關行為刑事責任能力之規定，係指行為人於
    行為時，因精神障礙或其他心智缺陷之生理原因，致其辨識
    行為違法之能力（學理上稱為「辨識能力」）或依其辨識而
    行為之能力（學理上稱為「控制能力」），因而不能、欠缺
    或顯著減低之心理結果者而言。經查，被告雖曾提出其身心
    障礙證明（參偵15482卷第241頁），且經本院調閱其於衛生
    福利部彰化醫院病歷及檢查報告等（參本院卷第191頁，病
    歷外放），而足認其有身心障礙及因此就醫治療等情事；惟
    經本院囑託衛生福利部草屯療養院就被告精神實施鑑定結果
    （本院業將全部案卷及上揭被告各就診資料等一併送請該院
    參酌）：鑑定期間，梁員無明顯精神症狀，對詢問的問題可
    切題回應，語言理解能力、表達能力未有重大缺損。根據美
    國精神疾病讀診斷與統計手冊第五版(The Diagnostic and 
    Statistical Manual of Mental Disorders，Fifth Editio
    n)診斷準則，梁員的診斷為：1.適應障礙症、2.興奮劑使用
    障礙症、3.需考慮物質（安非他命）引發的精神病症。梁員
    使用安非他命超過三十餘年，至今仍有斷續使用，無法戒除
    ，預期梁員可能受到安非他命的影響使腦部產生器質性損害
    ，而有幻聽之症狀。物質引發之精神症狀與思覺失調症患者
    之幻聽特質略有不同，前者可能對幻聽保有較完整之現實感
    ，不一定會依據幻聽的指令行事，且症狀的產生與物質使用
    有高度相關，可能伴隨有幻視、幻嗅等症狀，其思考障礙以
    及社會職業功能退化的程度，都較後者為輕。由上可知，梁
    員的精神症狀可能與安非他命的使用較有關連。鑑定當時，
    梁員強調自己有幻聽、憂鬱等症狀，並且表示目前仍有幻聽
    干擾，然而，在澄清精神症狀時，梁員的說詞顯得反覆且缺
    乏細節，鑑定時亦未觀察到梁員有無法專心、沉浸症狀、怪
    異行為、或是自言自語的情形，可專心與人對談。梁員表示
    ，幻聽會跟自己說「有朋友要害我、要跟我借錢」、「聲音
    叫我不要再吸毒了」、「叫我買汽油做汽油彈」，其幻聽的
    内容與特性與一般典型症狀明顯不同，且對幻聽的命令内容
    保有選擇性，會選擇對自己有利的内容執行，顯見梁員具有
    一定程度的現實感，即使存在幻聽症狀也仍有分辨現實與虛
    幻的能力。此外，梁員自訴有憂鬱、失眠、及創傷症候群相
    關症狀；上述症狀可能會對患者的情緒、生活表現產生影響
    ，但極少影響其辨識與控制能力。於案件中，梁員的犯案動
    機與金錢有關，雖可明白自身行為的違法之處，卻因心存僥
    倖犯下本案，自其犯案動機、手法觀之，梁員於案發時的行
    為無法以精神症狀做解釋。綜上所述，並無任何證據顯示梁
    員於案發當日因精神障礙或其他心智缺陷造成辨識或控制能
    力的缺損。綜合以上梁員之過去生活史、疾病史、身體檢查
    、精神狀態檢查及心理評估結果，本院認為梁員於犯行當時
    未有精神障礙或其他心智缺陷致不能辨識其行為違法，或欠
    缺依其辨識而行為之能力，或因前項之原因，致其辨識行為
    違法或依其辨識而行為之能力，顯著降低之情形；此有該院
    110年10月25日草療精字第1100011200號函及檢附之梁俊傑
    精神鑑定報告書1份（參本院卷第217至227頁）。據上足認
    ，被告並無因精神障礙或其他心智缺陷，致不能辨識其行為
    為違法或欠缺依其辨識而行為之能力，或其辨識為違法或依
    其辨識而行為之能力有顯著減低之情況甚明，自無刑法第19
    條第1、2項不罰或減輕其刑規定之適用。
　2.按刑法第59條，犯罪之情狀顯可憫恕，認科以最低度刑，仍
    嫌過重者，得酌量減輕其刑之規定，乃法院得自由裁量之事
    項。而同法第57條規定，科刑時應審酌一切情狀，尤應注意
    左列事項（共10款）為科刑重輕之標準，兩條適用上固有區
    別，惟所謂「犯罪之情狀」與「一切情形」，並非有截然不
    同之領域，於裁判上酌減其刑時，應就犯罪一切情狀（包括
    第57條所列舉之10款事項)，予以全盤考量，審酌其犯罪有
    無可憫恕之事由（即有特殊之原因與環境等等，在客觀上足
    以引起一般同情，以及宣告法定低度刑，是否猶嫌過重），
    以為判斷。故適用第59條酌量減輕其刑時，並不排除第57條
    所列舉10款事由之審酌，惟其程度應達於確可憫恕，始可予
    以酌減（最高法院107年度台上字第453號判決意旨參照）。
    又犯罪之動機、犯罪之手段、犯罪後坦承犯罪、態度良好，
    或係無不良素行、經濟困難等情狀，僅可為法定刑內從輕科
    刑之標準，不得據為酌量減輕之理由（最高法院45年台上字
    第1165號判決意旨參照）。經查，被告就如事實欄一所示持
    有可發射子彈具有殺傷力之槍枝、子彈罪部分，其除購入槍
    、彈外，更已試射擊發不具殺傷力之不詳子彈達32顆，所餘
    未試射之子彈中更有4顆具有殺傷力，並於外出時隨身攜帶
    槍枝，其行為對公眾之潛在危險性甚高，又其主觀上係出於
    與他人存在債務糾紛，為免遭侵害而持有前開槍彈，已有隨
    時持以對他人使用該把槍枝之意思，本院認依被告之犯罪情
    狀，尚無何顯可憫恕而認科以最低度刑仍嫌過重之情事；至
    於被告實際上有無對他人使用槍彈犯案、犯罪之目的、犯罪
    後自白犯行之態度、有無其他暴力犯罪前科、身心及家庭狀
    況等情，則屬刑法第57條各款所定於法定刑範圍內審酌科刑
    事由範疇，尚難據以為適用刑法第59條之理由，故本院認無
    據刑法第59條規定予以酌減其刑之餘地，附此敘明。
三、上訴駁回及撤銷改判之理由：
　㈠上訴駁回部分：
　1.原審調查審理結果，認被告所犯如事實欄二所示部分，事證
    明確，適用修正前刑法第135條第1項、第47條第1項規定（
    原審判決未比較新舊法律之適用，逕依舊法論處，雖有未當
    ，惟於判決結果並無不同，對判決不生影響，自毋庸撤銷改
    判），並審酌被告因違法行為遭遇警員依法執行拘提職務時
    ，駕車衝撞員警，對執法員警之生命、身體安全實造成重大
    危害，所為殊值非難，惟終能坦承犯行之犯後態度，領有輕
    度身心障礙證明，及其自陳國中畢業之智識程度、未婚、無
    子女、從事水電工等一切情狀，量處有期徒刑8月。經核原
    審此部分採證、認事用法，並無違誤，量刑亦屬妥適，應予
    維持。
　2.被告上訴意旨雖以其業已坦承犯行，請求從輕量刑等語；惟
    按刑罰之量定，屬法院自由裁量之職權行使，應審酌刑法第
    57條所列各款事由及一切情狀，為酌量輕重之標準，並非漫
    無限制；量刑輕重係屬事實審法院得依職權自由裁量之事項
    ，苟已斟酌刑法第57條各款所列情狀而未逾越法定刑度，不
    得遽指為違法；且在同一犯罪事實與情節，如別無其他加重
    或減輕之原因，下級審量定之刑，亦無過重或失輕之不當情
    形，則上級審法院對下級審法院之職權行使，原則上應予尊
    重。經查，原審判決業已審酌被告犯罪情節輕重，暨犯罪後
    尚能坦承犯行之態度，及智識程度、家庭經濟狀況等一切情
    狀，而為上揭量刑。原審本於被告責任為基礎，依刑法第57
    條規定，具體審酌上述各情而科處上開刑度，既未逾法定刑
    之範圍，未有偏執一端而有失之過重之情事，亦與罪刑相當
    原則、比例原則、公平原則無違，依上開說明，自不得指為
    違法。本件原審量刑尚屬適度，並無過苛之虞，被告前揭上
    訴請求從輕量刑，自無法為本院所採用。
  ㈡撤銷改判部分：
  1.原審認被告所為如事實欄一所示犯行，事證明確，予以論罪
    科刑，固非無見。惟查，⑴本件被告上訴後爭執其有自首規
    定之適用，經調查後，被告確符槍砲彈藥刀械管制條例第18
    條第1項前段規定，應依法予以減輕其刑，原審未及審酌此
    節，尚有未當；⑵按犯修正前槍砲彈藥刀械管制條例第8條第
    4項之罪者，有併科罰金之規定，而此項併科罰金之規定，
    屬絕對併科罰金刑，法院並無選科之裁量權，乃原判決對於
    被告非法持有可發射子彈具有殺傷力之槍枝犯行，依上開條
    項予以科刑時，疏未為併科罰金之諭知，同有未合；⑶據上
    ，被告上訴請求依自首規定減輕其刑，即有理由，應由本院
    將原判決此部分暨定執行刑，均撤銷。
  2.爰審酌被告明知具殺傷力之槍枝及子彈，對社會治安潛在之
    危害非輕，為政府嚴禁之違禁物，被告固患有輕度精神障礙
    ，惟係因與他人有債務糾紛，恐遭侵害而隨身攜帶槍枝防備
    等情，業據被告及辯護人於原審法院準備程序時陳述明確，
    顯見其主觀上具有隨時使用上述槍、彈之意思，雖未實際持
    以對他人使用，然已對社會具有相當危險性，又其非法持有
    具殺傷力之改造手槍1支、子彈4顆，犯罪情節非輕惟審酌被
    告終能坦承犯行之犯後態度，領有輕度身心障礙證明，及其
    自陳國中畢業之智識程度、未婚、無子女、從事水電工等一
    切情狀，量處如主文所示之刑，併諭知罰金刑如易服勞役之
    折算標準；並與上開駁回上訴部分，衡酌被告所犯各罪之犯
    罪類型、行為態樣、手段、動機、侵害法益種類及責任非難
    程度，而為整體評價後，就有期徒刑部分定其應執行刑如主
    文所示。
四、沒收部分：
  ㈠扣案如附表編號1所示之非制式槍枝1支（含彈匣），經鑑定
    具有殺傷力，係屬違禁物，應依刑法第38條第1項規定宣告
    沒收。附表編號2所示業經試射鑑定具有殺傷力之子彈4顆，
    因鑑定試射擊發而喪失子彈之作用及性質，不再具殺傷力，
    已非違禁物，爰不予以宣告沒收；另扣案如附表編號3所示
    之非制式子彈1顆、制式空包彈3顆，經鑑定認不具殺傷力，
    非屬違禁物，爰不予宣告沒收，併此敘明。
  ㈡至扣案如附表編號4所示之物，難認與本案有何直接關聯性，
    爰不予宣告沒收。
據上論結，應依刑事訴訟法第368條、第369條第1項前段、第364
條、第299條第1項前段，109年6月10日修正前槍砲彈藥刀械管制
條例第8條第4項、槍砲彈藥刀械管制條例第12條第4項、第18條
第1項前段，刑法第2條第1項、第11條前段、第55條前段、第47
條第1項、第42條第3項前段、第51條第5款、第38條第1項，判決
如主文。
本案經檢察官林俊杰提起公訴，檢察官郭景東到庭執行職務。
中　　華　　民　　國　　110 　年　　12　　月　　8 　　日
              刑事第七庭    審判長法　官  梁  堯  銘
                                  法　官  張  智  雄
                                  法　官  王  鏗  普
以上正本證明與原本無異。
本件妨害公務部分不得上訴；其餘部分得上訴。
如不服本判決得上訴部分，應於收受判決後20日內向本院提出上
訴書狀，並應敘述具體理由。其未敘述上訴理由者，應於上訴期
間屆滿後20日內向本院補提理由書(均須按他造當事人之人數附
繕本)「切勿逕送上級法院」。因疫情而遲誤不變期間，得向法
院聲請回復原狀。
                                  書記官  周  巧  屏
　　　　　　　　　　　　　　　　　
中　　華　　民　　國　　110 　年　　12　　月　　8 　　日
附錄論罪科刑法條
修正前槍砲彈藥刀械管制條例第8條
未經許可，製造、販賣或運輸鋼筆槍、瓦斯槍、麻醉槍、獵槍、
空氣槍或第4條第1項第1款所定其他可發射金屬或子彈具有殺傷
力之各式槍砲者，處無期徒刑或5年以上有期徒刑，併科新臺幣1
千萬元以下罰金。
未經許可，轉讓、出租或出借前項所列槍枝者，處5年以上有期
徒刑，併科新臺幣1千萬元以下罰金。
意圖供自己或他人犯罪之用，而犯前2項之罪者，處無期徒刑或7
年以上有期徒刑，併科新臺幣1千萬元以下罰金。
未經許可，持有、寄藏或意圖販賣而陳列第1項所列槍枝者，處3
年以上10年以下有期徒刑，併科新臺幣7百萬元以下罰金。
第1項至第3項之未遂犯罰之。
犯第1項、第2項或第4項有關空氣槍之罪，其情節輕微者，得減
輕其刑。
槍砲彈藥刀械管制條例第12條
未經許可，製造、販賣或運輸子彈者，處1年以上7年以下有期徒
刑，併科新台幣500萬元以下罰金。
未經許可，轉讓、出租或出借子彈者，處6月以上5年以下有期徒
刑，併科新台幣300萬元以下罰金。
意圖供自己或他人犯罪之用，而犯前二項之罪者，處3年以上10
年以下有期徒刑，併科新台幣700萬元以下罰金。
未經許可，持有、寄藏或意圖販賣而陳列子彈者，處5年以下有
期徒刑，併科新台幣300萬元以下罰金。
第1項至第3項之未遂犯罰之。
修正前中華民國刑法第135條
對於公務員依法執行職務時，施強暴脅迫者，處三年以下有期徒
刑、拘役或九千元以下罰金。
意圖使公務員執行一定之職務或妨害其依法執行一定之職務或使
公務員辭職，而施強暴脅迫者，亦同。
犯前二項之罪，因而致公務員於死者，處無期徒刑或七年以上有
期徒刑；致重傷者，處三年以上十年以下有期徒刑。
附表：
編號              扣   案   物 1 具殺傷力之改造手槍1 枝（槍枝管制編號為0000000000）：認係非制式手槍，由仿手槍外型製造之槍枝，組裝已貫通之金屬槍管而成，經操作檢視，槍管內殘留彈殼碎片，經取出後測試，擊發功能正常，可供擊發適用子彈使用，認具殺傷力。 2 具有殺傷力之非制式子彈4 顆（扣案4 顆，認均係非制式子彈，由金屬彈殼組合直徑約9.0mm 金屬彈頭而成，經試射，均可擊發，認具殺傷力；已試射之子彈，因鑑定試射擊發而喪失子彈之作用及性質，不再具殺傷力，非違禁物，均不予沒收。） 3 不具殺傷力子彈4 顆：3顆均係口徑9mm 制式空包彈，均不具金屬彈頭，認不具殺傷力；1顆，經試射，無法擊發，認不具殺傷力。 4 子彈半成品1 包：認分係非制式金屬彈頭、非制式金屬彈殼、口徑9mm 制式空包彈彈殼等物。